【裁判字號】    98,訴,2208
【裁判日期】    990121
【裁判案由】    清償債務
【裁判全文】
臺灣高雄地方法院民事判決              98年度訴字第2208號
原      告  丙○○○
被      告  乙○○○
訴訟代理人  甲○○
上列當事人間清償債務事件，本院民國98年1月7日言詞辯論終結
，判決如下：
    主      文
被告應給付原告新臺幣壹佰貳拾萬元，及自民國九十八年十月九
日起至清償日止，按週年利率百分之五計算之利息。
訴訟費用由被告負擔。
本判決於原告以新臺幣肆拾萬元供擔保後得假執行；惟如被告以
新臺幣壹佰貳拾萬元為原告供擔保後，得免為假執行。
    事實及理由
一、本件原告起訴主張：兩造於民國83年間同時參加由訴外人羅
    常興擔任會首之互助會，詎被告竟冒用伊名義投標，並將會
    款全部取走，事後伊知悉此事，被告遂同意償還上開會款，
    且被告因購屋亦有向伊借貸款項，兩造於84年會算後，被告
    積欠伊新臺幣（下同）1,200,000 元，被告並開立面額為90
    0,000 元、發票日為84年10月2 日之本票1 紙（本票號碼為
    335200號，下稱Ａ本票）交付與伊；嗣於85年4 月間，被告
    因無力清償欠款，遂再開立另紙面額為900,000 元之本票（
    下稱Ｂ本票）及面額均為50,000元之本票6 紙為擔保。詎被
    告迄今均未清償上開欠款，爰本於契約之法律關係，提起本
    訴。並聲明求為判決：(一)被告應給付原告1, 200,000元及自
    起訴狀繕本送達翌日起至清償日止，按年息5%計算之利息。
    (二)原告願供擔保，請准宣告假執行。
二、被告則以：被告已於87年間清償原告900,000 元，原告並將
    Ａ本票返還予被告而經被告予以撕毀；後來被告復清償原告
    50,000元，故目前僅積欠原告250, 000元，至於Ｂ本票之部
    分，是在原告之強迫下所簽等語，資為抗辯。並聲明：原告
    之訴駁回，如受不利判決，願供擔保免為假執行。
三、兩造不爭執事項：
（一）被告於85年間確積欠原告1,200,000元。
（二）原告所提出之Ａ、Ｂ本票及面額為50,000元之本票6 紙，
      均確為被告所開立。
四、本件之爭點：
    被告是否有清償950,000元予原告？
五、本院之判斷：
（一）按當事人主張有利於己之事實者，就其事實有舉證之責任
      。民事訴訟法第277 條前段定有明文。而請求履行債務之
      訴，原告就其所主張債權發生原因之事實，固有舉證之責
      任，若被告自認此項事實而主張該債權已因清償而消滅，
      則清償之事實，應由被告負舉證之責任，此觀民事訴訟法
      第277 條之規定自明（最高法院28年上字第1920號判例意
      旨前段參照）。次按，當事人主張其意思表示係因被詐欺
      或脅迫而為之者，應就其被詐欺或被脅迫之事實，負舉證
      之責任。最高法院亦著有21年上字第2012號判例可供參照
      。
（二）經查，被告既不爭執其確曾於84年間，積欠原告120 萬元
      之事實，僅以已為部分清償等語為抗辯，則在原告否認被
      告確曾有清償債務之情形下，揆諸前開論述，被告自應就
      其確曾返還原告合計95萬元之事實，負舉證之責。惟被告
      除辯稱Ａ本票業經被告於清償款項後由其撕毀外，並未能
      提出其他相關證據足實其說。況被告亦不爭執原告所執有
      之Ｂ本票為其所開立，經核該Ｂ本票雖未用印，且其上亦
      未填載發票日，僅有到期日之記載而難認已完成發票行為
      ，惟由上開Ｂ本票上所載之金額，以及另為被告所不予爭
      執均為其所開立，面額均為5 萬元之本票6 紙，合計金額
      即恰為120 萬元之情，佐以被告亦不否認該Ｂ本票確為之
      後方簽署等情（見本院卷第64頁），應認原告所稱Ｂ本票
      及前述6 紙面額均為5 萬元之本票，係代替Ａ本票而於85
      年間重新開立等語，應非虛罔；則苟被告確有清償95萬元
      予原告之事實，在所清償之款項已占積欠債務之7 成以上
      ，款項非少，自應除Ａ本票外，亦應同時取回Ｂ本票，或
      要求原告於收受款項後出具已收受之證明，以杜日後爭議
      ，被告竟未為之，已與常情有違。則在被告未能為其他立
      證之情形，自難為其有利之認定而認被告確曾清償原告95
      萬元之欠款。
六、綜上所述，被告既確曾於84年間積欠原告120 萬元，復未能
    證明其確曾有清償之行為，從而原告請求被告履行債務，即
    有理由而應予准許。
七、兩造均陳明願供擔保，請准宣告假執行及免為假執行，經核
    於法均無不合，爰分別酌定相當擔保金額皆准許之。
據上論結，本件原告之訴為有理由，依民事訴訟法第78條、第39
0 條第2 項、第392 條第2 項，判決如主文。
中    華    民    國    99    年    1     月    21    日
                      民事第六庭法  官  李怡諄
正本係照原本作成。
如不服本判決，應於送達後20日內，向本院提出上訴狀並表明上
訴理由，如於本判決宣示後送達前提起上訴者，應於判決送達後
10日內補提上訴理由書（須附繕本）。
中    華    民    國    99    年    1     月    21    日
                                書記官  陳建琪


司法院資訊處製作；財團法人民間司法改革基金會備份。
